臺灣桃園地方法院民事判決
111年度訴字第999號
原      告  臺灣中小企業銀行股份有限公司

法定代理人  林謙浩
訴訟代理人  陳煥明
被      告  黃鳳富即景鑫企業社


上列當事人間請求返還消費借貸款事件，本院於民國111年6月13
日言詞辯論終結，判決如下：
    主  文
被告應給付原告新臺幣參拾捌萬柒仟陸佰伍拾玖元，及自民國一
一一年四月二十一日起至清償日止，按週年利率百分之五點二七
計算之利息，暨自民國一一一年五月二十一日起至清償日止，其
逾期在六個月以内者，按上開利率百分之十，逾期超過六個月者
，按上開利率百分之二十計算之違約金。
被告應給付原告新臺幣壹拾玖萬捌仟柒佰壹拾貳元，及自民國一
一一年三月二十一日起至清償日止，按週年利率百分之五點二七
計算之利息，暨自民國一一一年四月二十一日起至清償日止，其
逾期在六個月以内者，按上開利率百分之十，逾期超過六個月者
，按上開利率百分之二十計算之違約金。
訴訟費用由被告負擔。
    事實及理由
一、原告主張：被告於民國109年5月19日向原告分別借款新臺幣
    （下同）各50萬元，並簽立借據（下稱系爭借據）、「受嚴
    重特殊傳染性肺炎影響發生營運困難事業資金紓困振興貸款
    契約書」（下稱系爭貸款契約書）、授信契約書（下稱系爭
    授信契約書），原告並已如數將上開借款金額交付予被告。
    兩造在系爭借據第4條約定被告應自實際撥款日起算之1年內
    ，按月付息，再自實際撥款日起算之第2年起，依年金法按
    月攤還本息，並在系爭借據第5條及第6條分別約定，借款到
    期或視為到期時，立約人願立即清償，如有遲延，願改按逾
    期當時原告基準利率（按月調整）加週年利率3%計付利息及
    遲延利息（即年息5.27%）；遲延履行時，按借款總餘額，
    其逾期在6個月以內者按上開利率10%，超過6個月者就超過
    部分按上開利率20%計付違約金。兩造另在系爭貸款契約書
    約定，被告自實際撥款日起，依年金法按月攤還本息，並在
    系爭借據第7條及第8條分別約定，借款到期或視為到期時，
    立約人願立即清償，如有遲延，願改按逾期當時原告基準利
    率（按月調整）加週年利率3%計付利息及遲延利息（即年息
    5.27%）；凡逾期償還本金或利息時，按借款總餘額自應償
    還日起，逾期6個月以內者按上開利率10%，逾期超過6個月
    者就超過部分按上開利率20%計付違約金。詎被告未按時還
    款，依授信約定書（下稱系爭授信約定書）第15條第1項之
    約定，被告已喪失期限利益，全部借款債務視為到期，是被
    告就系爭借款尚欠387,659元，及自111年4月21日起至清償
    日止，按週年利率5.27%計算之利息，暨自111年5月21日起
    至清償日止，逾期6個月以內者，按上開利率10%，逾期超過
    6個月者，按上開利率20%計算之違約金。被告就系爭貸款契
    約書尚欠198,712元，及自111年3月21日起至清償日止，按
    週年利率5.27%計算之利息，暨自111年4月21日起至清償日
    止，逾期6個月以內者，按上開利率10%，逾期超過6個月者
    ，按上開利率20%計算之違約金，爰依系爭借據、系爭貸款
    契約書及消費借貸之法律關係，提起本件訴訟等語。並聲明
    ：㈠被告應給付原告387,659元，及自111年4月21日起至清償
    日止，按週年利率5.27%計算之利息，暨自111年5月21日起
    至清償日止，逾期6個月以內者，按上開利率10%，逾期超過
    6個月者，按上開利率20%計算之違約金。㈡被告應給付原告1
    98,712元，及自111年3月21日起至清償日止，按週年利率5.
    27%計算之利息，暨自111年4月21日起至清償日止，逾期6個
    月以內者，按上開利率10%，逾期超過6個月者，按上開利率
    20%計算之違約金。
二、被告則以：系爭借據及系爭貸款契約書所約定之違約金過高
    ，希望法院予以酌減等語。並聲明：㈠原告之訴駁回。㈡如受
    不利判決，願供擔保請准宣告免為假執行。
三、原告主張之上開事實，業據其提出經濟部商工登記公示資料
    、系爭借據、系爭貸款契約書及同意書、授信約定書、新臺
    幣放款利率表、臺灣中小企業銀行撥還款明細查詢單、催告
    通知函在卷為憑（見本院卷第7頁、第11頁至第29頁），且
    為被告所不爭執，堪信其為真實。
四、按稱消費借貸者，謂當事人一方移轉金錢或其他代替物之所
    有權於他方，而約定他方以種類、品質、數量相同之物返還
    之契約；借用人應於約定期限內，返還與借用物種類、品質
    、數量相同之物；遲延之債務，以支付金錢為標的者，債權
    人得請求依法定利率計算之遲延利息，但約定利率較高者，
    仍從其約定利率；當事人得約定債務人於債務不履行時，應
    支付違約金，民法第474 條第1 項、第478 條前段、第233
    條第1 項、第250 條第1 項分別定有明文。查被告前向原告
    借款，惟屆期未能依約清償欠款，已如前述，則被告自應就
    如主文第1項、第2項所示金額、利息負清償責任。從而，原
    告依系爭借據、系爭貸款契約書及消費借貸之法律關係，訴
    請被告給付如主文第1項、第2項所示之金額、利息及違約金
    ，即屬有據，應予准許。
五、被告雖辯稱原告請求之違約金過高，應與酌減等語，然按違
    約金之給付標準，本應依一般客觀事實、社會經濟狀況、當
    事人尤其是債務人之財產狀況，以及債務人若能如期履行時
    ，債權人可得享受之利益即原告之實際損失等為衡量，以求
    公平。本院審酌系爭借款約定利率為週年利率5.27%，與法
    定利率相近，難認於利息外再課予被告違約金有失公允，是
    被告請求酌減違約金，難認有據。
六、綜上所述，原告依系爭借據、系爭貸款契約書、消費借貸法
    律關係，請求被告給付如主文所示款項，均屬有據，應予准
    許。
七、訴訟費用負擔之依據：民事訴訟法第79條。
中　　華　　民　　國　　111 　年　　6 　　月　　30　　日
                  民事第三庭  法　官　卓立婷
以上正本係照原本作成。
如對本判決上訴，須於判決送達後二十日內向本院提出上訴狀。
如委任律師提起上訴者，應一併繳納上訴審裁判費。　　　　　
中　　華　　民　　國　　111 　年　　6 　　月　　30　　日
　　　　　　　　　            書記官  謝宛橙